臺灣臺中地方法院刑事判決　　　　　　100年度訴緝字第279號
公　訴　人　臺灣臺中地方法院檢察署檢察官
被　　　告　王克忠
上列被告因妨害自由等案件，經檢察官提起公訴（99年度偵字第
4242號），本院合議庭裁定改依簡式審判程序審理後，判決如下
：
    主    文
王克忠共同以非法方法剝奪人之行動自由，累犯，處有期徒刑伍
月，如易科罰金，以新台幣壹仟元折算壹日。又共同犯傷害罪，
累犯，處有期徒刑月，如易科罰金，以新台幣壹仟元折算壹日
；扣案之鑰匙壹支沒收。應執行有期徒刑陸月，如易科罰金，以
新台幣壹仟元折算壹日；扣案之鑰匙壹支沒收。
    犯罪事實及理由
一、犯罪事實：王克忠前曾於民國87年間因犯殺人未遂案件，經
    本院於88年10月14日，以87年度訴字第2697號判處有期徒刑
    7年，嗣經其提起上訴並撤回後，於89年1月4日確定，並於
    95年5月9日縮刑期滿執行完畢。竟仍不知悔改，因與張建財
    、張建財之妻張雅君（各經本院判處應執行有期徒刑6月及4
    月確定在案）及某1姓名年籍均不詳、綽號小張之成年男子
    等人懷疑鄭金宗前與其等賭博時涉嫌詐賭，均心生不滿，遂
    共同基於妨害自由、強制、恐嚇及傷害之犯意聯絡，於99年
    1月5日下午9時許，先由張建財撥打楊明聰之電話，自楊明
    聰處得知鄭金宗確實在楊明聰位於臺中市豐原區（改制後）
    豐北街228號住處打牌後，遂由張建財駕駛車牌號碼5977-MB
    號自小客車搭載張雅君、王克忠及綽號小張等人共同前往楊
    明聰上開住處找鄭金宗，待張建財等人約於同日下午10時左
    右到場並將上開車輛停在楊明聰上開住處門口後，王克忠及
    張建財等4人均下車入內並隨即要求鄭金宗與其等一同外出
    上車商談，因鄭金宗拒絕上車，王克忠遂於同日下午10時9
    分許，將鄭金宗強行推入上開自小客車之後座，張建財方至
    駕駛座開車，張雅君亦上車坐於副駕駛座，而鄭金宗則坐於
    後座中間，由王克忠及綽號「小張」之人分坐於鄭金宗之兩
    側，以防鄭金宗逃逸，而共同剝奪鄭金宗行動之自由。待鄭
    金宗上車後，張建財即駕車往臺中市后里區（改制後）山區
    方向行駛，途中在車上，張建財等4人即質問鄭金宗是否承
    認詐賭情事，因鄭金宗堅稱並無詐賭之情，遂由乘坐在後座
    之王克忠出手毆打鄭金宗之頭部，並以所有之鑰匙1支戳鄭
    金宗之右大腿數下，要求鄭金宗坦承詐賭，並由綽號「小張
    」之人取走鄭金宗之行動電話，而妨害鄭金宗撥打使用電話
    及求救，致鄭金宗因此受有頭部外傷及右大腿多處刺傷等傷
    害，而張建財及王克忠等人駕車在該等山區繞行時仍不斷逼
    問鄭金宗是否詐賭，且由張建財及王克忠2人向鄭金宗恫稱
    ：若不承認詐賭，要把你丟到山下或讓你很難看等語，而張
    建財駕車至臺中市石岡區山區時，張建財、王克忠及綽號小
    張等3人並令鄭金宗下車且須坦承詐賭，因鄭金宗仍否認有
    何詐賭情節，王克忠遂復向鄭金宗恫嚇陳稱：若不老實說詐
    賭情事，就要將你埋掉等語，而共同以加害鄭金宗生命及身
    體之事恐嚇鄭金宗，致生危害於鄭金宗之安全。嗣因張建財
    等人眼見鄭金宗拒不承認詐賭，無計可施，且期間楊明聰曾
    撥打電話向張建財詢問究竟搭載鄭金宗外出所為何事，張建
    財遂向楊明聰表示其等將搭載鄭金宗回去，並隨即駕車搭載
    鄭金宗欲返回楊明聰上開住處，回途中王克忠及綽號小張之
    人則先行在后里市區下車離開，而張建財遂在車上另行要求
    鄭金宗清償先前積欠之賭債新台幣（下同）7萬2千元，經雙
    方協議若當日償還僅須償還5萬5千元後，鄭金宗隨即在車上
    自行交付身上現金3萬5000元予張建財，並表示其中不足部
    分款項由鄭金宗撥打電話給友人蔡淑媛，由蔡淑媛及鄭金宗
    之子鄭岳奇前往臺中市○○路○段60號之統一超商提款支付
    ，其後張建財即搭載鄭金宗返回楊明聰上開住處取回個人衣
    物，再搭載鄭金宗至上開超商外等候，然鄭金宗因見蔡淑媛
    及鄭金宗之子鄭岳奇到場，即向張建財質問何以遭王克忠傷
    害一事，並與張建財發生爭執，張建財及張雅君2人始未取
    款而讓鄭金宗離開，並於同日下午12時許左右自行駕車離去
    ，期間共計非法剝奪鄭金宗之行動自由達約2小時之久。嗣
    經鄭金宗隨即報案處理後，經警於99年1月6日上午6時30分
    許，在臺中市豐原區（改制後）中正路5號搜索查扣王克忠
    所有，用以傷害鄭金宗身體所用之鑰匙1支，始循線查悉上
    情。
二、證據名稱：
（一）被告王克忠於警詢及本院行準備程序中之自白。
（二）共犯張建財及張雅君於警詢、偵查及本院審理中所述。
（三）證人即告訴人鄭金宗於警詢、偵查及本院審理中迭次指述
      、證人即鄭金宗之子鄭岳奇於偵查及本院審理中具結所為
      證述及證人楊明聰前於警詢、偵查及本院審理中具結證述
      情節。
（四）復有臺中市警察局第五分局松安派出所受理各類案件紀錄
      表及受理刑事案件報案三聯單、臺中市政府警察局豐原分
      局頂街派出所偵辦刑事案件指認犯罪嫌疑人程序表及指認
      犯罪嫌疑人紀錄表（詳見警詢案卷第3頁及第17頁至第22
      頁、第26頁）、豐原分局頂街派出所搜索扣押筆錄及扣押
      物品目錄表（詳見警詢案卷第40至41）、中國醫藥大學附
      設醫院診斷證明書（詳見臺灣臺中地方法院檢察署99年度
      核退字第253號卷第19頁）、告訴人受傷照片2張（詳見臺
      灣臺中地方法院檢察署上開核退卷第20頁）、通聯分析表
      及通聯紀錄表（詳見臺灣臺中地方法院檢察署上開核退卷
      第22頁至第25頁）及監視器翻拍照片24張（詳見偵查案卷
      第23至第35頁）存卷足參。
（五）且有被告王克忠用以傷害告訴人鄭金宗右大腿之鑰匙1支
      扣案足參。
三、論罪科刑部分：核被告王克忠所為，係犯刑法302條第1項之
    剝奪他人行動自由罪及同法第277條第1項之普通傷害罪。被
    告王克忠與共犯張建財、張雅君及綽號小張之成年男子共4
    人間，就上開犯行，有犯意聯絡及行為分擔，應為共同正犯
    （被告王克忠與綽號小張之人共犯剝奪他人行動自由罪部分
    之時間，應僅至其等回途時先行在臺中市后里區市區下車離
    開之時為止）。按刑法第302條第1項之妨害自由罪，原以強
    暴、脅迫為構成要件，其因而致普通傷害，乃強暴、脅迫當
    然之結果，除另有傷害故意外，仍僅成立該條項之罪，無同
    法第277條第1項之適用；又刑法第302條第1項之妨害自由罪
    ，係妨害他人自由之概括規定，故行為人具有一定目的，以
    非法方法剝奪人之行動自由者，除法律別有處罰較重規定，
    應適用各該規定處罰外，如以使人行無義務之事或妨害他人
    行使權利為目的，而其強暴、脅迫復已達剝奪他人行動自由
    之程度，即僅成立本罪，不應再依同法第304條處斷，誠以
    此項使人行無義務之事或妨害他人行使權利之低度行為，應
    為剝奪人行動自由之高度行為所吸收；另按刑法第302條第1
    項之妨害自由罪，原包括私禁及以其他非法方法剝奪人之行
    動自由而言，所謂非法方法，當包括強暴、脅迫等情事在內
    ，…自屬包含於妨害周女行動自由之同一意念之中。縱其所
    為合於刑法第30 5條之恐嚇危害安全之情形，仍應視為剝奪
    行動自由之部分行為，最高法院30年度上字第3701號、29年
    度上字第2359號、74年度台上字第3404號分別著有判例可參
    。查被告王克忠與共犯張建財及張雅君等4人於共同強押被
    害人鄭金宗上車後，迨至共犯張建財等人讓鄭金宗離去前，
    雖復為強取鄭金宗手機之強制行為及恐嚇鄭金宗之行為，已
    如前述，然該等行為既均屬妨害被害人鄭金宗行動自由之同
    一意念中之所為，揆諸上開說明，自均應視為剝奪行動自由
    之低度行為或部分行為，均不另論罪；是原起訴檢察官雖認
    被告王克忠上開恐嚇被害人鄭金宗之行為，應另論以刑法第
    305條之恐嚇危害安全罪，且與所犯妨害自由罪分論併罰云
    云，自有未洽，應予更正。再查，被告王克忠等人所犯上開
    傷害鄭金宗身體之犯行，因非屬其等為妨害自由行為所為強
    拉鄭金宗上車等強暴、脅迫之當然結果，而顯係被害人鄭金
    宗遭強拉上車後，因在車上仍拒不坦認有何詐賭情節，致被
    告等人更加不滿，始另基於傷害故意所為，尚非被告等人為
    妨害鄭金宗自由以防逃逸所為之行為，依上開說明，當應成
    立刑法第277條第1項之傷害罪；至原起訴檢察官雖認被告上
    開傷害被害人鄭金宗之行為，係屬妨害自由之部分行為，不
    另論罪云云，亦有誤會，併予更正。被告所犯上開2罪間，
    犯意各別，行為互殊，應予分論併罰。被告王克忠前曾因犯
    殺人未遂案件，經本院於88年10月14日，以87年度訴字第26
    97號判處有期徒刑7年，嗣經其提起上訴並撤回後，於89年1
    月4日確定，並於95年5月9日縮刑期滿執行完畢，此有臺灣
    臺中地方法院檢察署刑案資料查註紀錄表及臺灣高等法院被
    告前案紀錄表在卷可按，其於受有期徒刑執行完畢後5年以
    內故意再犯本件有期徒刑以上之2罪，為累犯，各應依刑法
    第47條第1項規定加重其刑。爰審酌被告之素行，又被告王
    克忠夥同共犯張建財、張雅君及綽號小張之成年人等4人共
    同對被害人鄭金宗為上開犯行，對被害人鄭金宗所生之危害
    非微，行徑猖狂，另被告犯罪之動機、智識程度、手段、各
    別之角色及參與程度，及犯罪後乃經通緝始到案，並於本院
    行準備程序中坦承犯行之態度，又迄未賠償被害人鄭金宗之
    損害以獲取鄭金宗之諒解等一切情狀，各量處如主文所示之
    刑，且均諭知易科罰金之折算標準，並定其應執行之刑，且
    諭知易科罰金之折算標準，以示懲儆。至扣案之鑰匙1支，
    乃係被告王克忠所有，用以傷害被害人鄭金宗身體所用之物
    ，業據被告王克忠供陳在卷，應依刑法第38條第1項第2款規
    定，於被告所犯傷害罪所宣告之主刑下，併予宣告沒收。
四、併依刑事訴訟法第273條之1第1項、第299條第1項前段、第
    310條之2、第454條第1項，刑法第28條、第302條第1項、第
    277條第1項、第47條第1項、第41條第1項前段、第51條第5
    款、第38條第1項第2款，刑法施行法第1條之1，判決如主文
    。
中    華    民    國   100    年    8     月    31    日
                  刑事第15庭  法  官  許惠瑜
以上正本證明與原本無異。
如不服本判決應於收受送達後10日內向本院提出上訴書狀，並應
敘述具體理由；其未敘述上訴理由者，應於上訴期間屆滿後20日
內向本院補提理由書（均須按他造當事人之人數附繕本）「切勿
逕送上級法院」。
                              書記官  楊家印
中    華    民    國   100    年    8     月    31    日
附錄論罪科刑條文：
中華民國刑法第302條第1項
私行拘禁或以其他非法方法，剝奪人之行動自由者，處 5 年以
下有期徒刑、拘役或 3 百元以下罰金。
中華民國刑法第277條第1項
傷害人之身體或健康者，處 3 年以下有期徒刑、拘役或 1 千元
以下罰金。